【裁判字號】    97,易緝,68
【裁判日期】    971231
【裁判案由】    侵占
【裁判全文】
臺灣桃園地方法院刑事判決              97年度易緝字第68號
聲  請  人  臺灣桃園地方法院檢察署檢察官
被      告  乙○○
上列被告因侵占案件，經檢察官聲請以簡易判決處刑（91年度偵
字第10128 號），本院認不宜以簡易判決處刑，改依通常程序審
理，茲被告於準備程序進行中為有罪之陳述，經本院合議庭裁定
由受命法官獨任進行簡式審判程序，本院判決如下：
    主  文
乙○○連續意圖為自己不法之所有，而侵占對於業務上所持有之
物，處有期徒刑捌月。緩刑貳年。
    事  實
一、乙○○原為址設桃園縣中壢市○○路162 號桃苗汽車股份有
    限公司（下稱桃苗公司）聘僱之業務代表，負責銷售汽車及
    代收款項等工作，為從事業務之人。詎其因己身積欠債務，
    竟意圖為自己不法之所有，而基於業務侵占之概括犯意，連
    續於民國91年4月初某日、同年月30日、同年5月6 日，在上
    址營業處所及臺北縣林口鄉之工廠等地，先後將客戶張維所
    繳交購車之定金新臺幣（下同）4萬元現金、24萬2,000元支
    票（聲請書誤繕為4 萬元，應予更正）、35萬元支票，藉職
    務上持有代收款項之機會，予以侵占入己，總計金額為63萬
    2,000元。嗣經桃苗公司察覺有異，得知上情。
二、案經桃苗公司訴由臺灣桃園地方法院檢察署檢察官偵查起訴
    。
    理  由
一、本件被告乙○○所犯係死刑、無期徒刑或最輕本刑為3 年以
    上有期徒刑以外之罪，其於準備程序中就被訴事實為有罪之
    陳述，經本院告知簡式審判程序之旨，並聽取聲請人、被告
    之意見後，爰依刑事訴訟法第273條之1第1 項規定合議裁定
    由受命法官獨任進行簡式審判程序，合先敘明。
二、訊據被告乙○○對上揭犯行坦承不諱，復有告訴人桃苗公司
    出具之員工侵占報告書、客戶張維書立之切結書、訂購合約
    書各1 份在卷可稽，足徵被告任意性之自白，核與事實相符
    ，堪以採信。是本件事證明確，被告犯行洵堪認定。
三、查被告乙○○行為後，刑法及刑法施行法部分條文業於94年
    2月2日修正公布，95年7月1日施行，修正後刑法第2條第1項
    之規定，係規範行為後法律變更所生新舊法律比較適用之準
    據法，於修正後刑法施行後，應適用修正後刑法第2條第1項
    規定之從舊從輕原則為比較，應適用最有利於行為人之法律
    。而本件關於法定罰金刑最低度部分，依修正前刑法第33條
    第5款規定為銀元1 元以上，復依罰金罰鍰提高標準條例第1
    條前段提高10倍，折算新臺幣為30元以上，惟修正後刑法第
    33條第5款則為1,000元以上，以百元計算，則就被告所犯業
    務侵占罪，以修正前罰金刑之最低度規定有利於被告。又刑
    法第56條關於連續犯之規定業已刪除，除法理上合於接續犯
    、包括一罪之情形仍可認為構成單一之犯罪外，其於數犯罪
    行為之情形，即應依刑法第51條之規定予以分論併罰，此刪
    除雖非犯罪構成要件之變更，但顯已影響行為人刑罰之法律
    效果，自屬法律有變更，且依修正前刑法得論以連續犯，並
    得加重其刑至二分之一，則被告所犯業務侵占罪，最重本刑
    為5 年有期徒刑，加重其刑至二分之一後，最高得判處有期
    徒刑7年6月，然依修正後刑法應併合處罰，復依第51條第 5
    款但書規定，其先後3 次犯行，最高應執行有期徒刑15年，
    則前開連續犯行以行為時法有利於被告。是比較修正前、後
    刑法有關罰金刑之計算單位、連續犯之規定，因修正後規定
    並未較有利於行為人，則應依修正後刑法第2條第1項前段規
    定，適用行為時之法律，先予敘明。
四、查被告乙○○原為桃苗公司聘僱之業務代表，負責銷售汽車
    及代收款項等工作，為從事業務之人，其利用所持代收客戶
    款項之機會，予以侵占入己，故核其所為，係犯刑法第 336
    條第2項之業務侵占罪。又被告於91年4月初某日、同年月30
    日、同年5月6日，先後多次業務侵占之犯行，時間緊接，所
    犯為構成要件相同之罪，顯係基於概括犯意反覆為之，為連
    續犯，應依修正前刑法第56條之規定，以一罪論，並加重其
    刑。爰審酌被告祇因個人債務因素，率而侵占所持告訴人桃
    苗公司之客戶車款，所得金額計達63萬2,000 元，惡性非輕
    ，惟念及其犯罪後坦承犯行，態度良好，且與告訴人調解成
    立，告訴人並因之撤回告訴，此有本院97年度附民移調字第
    280號調解筆錄、刑事撤回告訴狀各1紙附卷足憑，另兼衡其
    素行、生活狀況，年齡智識等一切情狀，量處如主文所示之
    刑。另聲請人固請求從輕量處最低度有期徒刑6 月乙節，惟
    被告所犯為連續業務侵占行為，依法應予加重其刑，是聲請
    人此部分求刑，容有未洽，併此敘明。至中華民國九十六年
    罪犯減刑條例雖於96年7月4日公布，並於同年月16日施行，
    被告犯罪時間亦在96年4月24日以前，所犯為刑法第336條第
    2 項之業務侵占罪，且宣告之有期徒刑未逾1年6月，然其早
    於該條例施行前之92年4 月25日經本院發布通緝，迄於97年
    9月8日始緝獲歸案，核有該條例第5 條所訂不得減刑之情事
    ，爰不予為減刑之諭知，附此敘明。
五、末按犯罪在修正後刑法施行前，於修正後刑法施行後，關於
    緩刑之宣告，因宣告緩刑要件之變更，非屬刑法第2 條所稱
    法律之變更，無新舊刑法罪刑比較之問題，應適用修正後法
    第74條之規定，最高法院95年度第八次刑事庭會議決議可資
    參照。查被告乙○○前未曾因故意犯罪而受有期徒刑以上刑
    之宣告，此有臺灣高等法院被告前案紀錄表1 份在卷可按，
    且其犯後已誠心悔悟並依約賠償告訴人桃苗公司損失，而告
    訴代理人甲○○亦到庭請給予被告緩刑之機會，本院參酌上
    情，足見被告所為已獲原諒，其乃因一時失慮，致罹刑章，
    經此偵審程序及刑之宣告，當知所警惕，信無再犯之虞，本
    院因認所宣告之刑，以暫不執行為適當，併予宣告緩刑2 年
    ，以啟自新。
據上論斷，應依刑事訴訟法第273條之1 第1項、第299條第1項前
段，刑法第2條第1項前段、第336條第2項、第74條第1項第1款，
修正前刑法第56條，刑法施行法第1條之1第1項、第2項前段，判
決如主文。
本案經檢察官施昱廷到庭執行職務。
中    華    民    國    97    年    12    月    31    日
                  刑事第六庭    法  官  黃翊哲
以上正本證明與原本無異。
如不服本判決，應於判決送達後10日內向本院提出上訴書狀（應
附繕本），並應敘述具體理由，其未敘述上訴理由者，應於上訴
期間屆滿後20日向本院內補提理由書，上訴於臺灣高等法院。
                                書記官  劉霜潔
中    華    民    國    97    年    12    月    31    日
附錄本判決論罪科刑法條：刑法第336條第2項
對於業務上所持有之物，犯刑法第335條第1項之罪者（意圖為自
己或第三人不法之所有，而侵占自己持有他人之物者），處6 月
以上5年以下有期徒刑，得併科3,000元以下罰金。（罰金部分依
刑法施行法第1條之1第1項、第2項前段規定，貨幣單位變更為新
臺幣且金額提高為30倍）


司法院資訊處製作；財團法人民間司法改革基金會備份。
